臺灣桃園地方法院刑事裁定
111年度聲判字第64號
聲  請  人  
即告訴人    黃建智

代  理  人  李長彥律師
被      告  蔡文瑞


上列聲請人即告訴人因過失傷害案件，不服臺灣高等檢察署111
年度上聲議字第6756號駁回再議處分，聲請交付審判，本院裁定
如下：
    主  文
本件交付審判。
    理  由
壹、程序部分：
一、按告訴人不服上級檢察署檢察長駁回再議處分，得於接受處
    分書後10日內委任律師提出理由狀，向該管第一審法院聲請
    交付審判，刑事訴訟法第258條之1第1項定有明文。
二、經查，聲請人即告訴人黃建智因下述車禍事故，於民國110
    年11月8日對被告蔡文瑞提出過失致重傷害之告訴。臺灣桃
    園地方檢察署檢察官偵查後，以111年度偵字第5297號為不
    起訴處分，告訴人於法定期間聲請再議後，經臺灣高等檢察
    署檢察長以111年度上聲議字第6756號駁回再議，告訴人於1
    11年8月4日收受駁回再議處分書，於同年8月12日委任律師
    向本院聲請交付審判，合於前開聲請交付審判之程序規定。
貳、實體部分：
一、交付審判之事實：
　　被告於110年9月22日上午8時19分許，駕駛車號00-0000號自
    用小貨車，沿桃園市蘆竹區中興路往中壢方向行駛，行經中
    興路與中興路756巷口準備右轉進入中興路756巷時，本應距
    交岔路口30公尺前顯示方向燈，而當時並無不能注意之情形
    ，被告卻疏未使用方向燈，行駛至路口即貿然右轉，適其同
    向後方有告訴人騎乘車號000-000號普通重型機車直行經過
    該處，雙方發生碰撞，致告訴人倒地受有雙側小腿外傷性截
    肢之重傷害。
二、證據：
　㈠被告於警詢及檢察事務官詢問之供述。
　㈡告訴人於警詢及檢察事務官詢問之供述。
　㈢林口長庚醫院診斷證明書。
　㈣道路交通事故現場圖、道路交通事故調查報告表、行車紀錄
    影像擷圖、監視錄影畫面擷圖、現場照片、桃園市政府車輛行
    車事故鑑定會鑑定意見書、行車紀錄影像及監視錄影檔案。
　㈤道路交通事故自首情形紀錄表。
三、所犯法條：
    被告涉有刑法第284條後段之過失致重傷害罪嫌。
四、交付審判之理由：
  ㈠按刑事訴訟法第258條之3所定交付審判制度目的，係對於檢
    察官不起訴或緩起訴處分之外部監督機制，以貫徹起訴法定
    原則，即檢察官依偵查所得之證據，足認被告有犯罪嫌疑者
    ，應提起公訴。法院於審查交付審判之聲請有無理由時，得
    為必要之調查，惟其調查範圍，應以偵查中曾發現之證據為
    限。若依檢察官偵查所得之證據，足認被告之犯罪嫌疑達於
    起訴門檻時，即應准許交付審判。又所謂起訴門檻，係指依
    卷內事證形式上觀察，足以形成該當犯罪構成要件之事實樣
    貌。其證明程度無須達於有罪確信之程度，故縱使尚有其他
    合理之懷疑，並不影響合於起訴門檻之認定。
  ㈡經查：
　⒈被告於110年9月22日上午8時19分許，駕駛車號00-0000號自
    用小貨車，沿桃園市蘆竹區中興路往中壢方向行駛，行經中
    興路與中興路756巷口，未使用方向燈即右轉準備進入中興
    路756巷，適其同向後方有告訴人騎乘車號000-000號普通重
    型機車直行經過該處，自右側超越被告之車輛，雙方因而發
    生碰撞等情，為被告所承認，並有告訴人之指訴、道路交通
    事故現場圖、道路交通事故調查報告表、行車紀錄影像擷圖
    、監視錄影畫面擷圖及現場照片可佐。堪認被告駕車行經上
    開路口右轉時，未提前顯示方向燈，於右轉彎時與騎乘機車
    之告訴人發生碰撞。
　⒉汽車行駛至交岔路口右轉彎時，應距交岔路口30公尺前顯示
    方向燈或手勢，換入外側車道、右轉車道或慢車道，駛至路
    口後再行右轉，道路交通安全規則第102條第1項第4款定有
    明文。又依道路交通安全規則第39條第7款及附件7所定，車
    輛之方向燈應為橙色或黃色，車後之方向燈並得為紅色，閃
    爍次數每分鐘在60次以上，120次以下。其裝置之目的即在
    於透過顯著顏色之燈光閃爍，提醒其他車輛（包含同向後方
    車輛）注意本車之行向及車速即將改變。
　⒊依卷內監視錄影畫面及行車紀錄影像擷圖可知，本件事故發
    生前，告訴人騎乘機車行駛於被告所駕駛車輛之後方，兩車
    距離逐漸接近（見偵卷第31-34頁）。告訴人於偵查中指稱
    ：被告沒有打方向燈，我判斷他是直行車，才會從他的右方
    超車；他沒有打方向燈就直接右轉，我反應不及等語（見偵
    卷第80頁），可見告訴人係因被告未顯示方向燈，誤認被告
    行經交岔路口仍欲繼續直行，始未減速或閃避被告之車輛。
    再參卷附桃園市政府車輛行車事故鑑定會鑑定意見書所載，
    被告到會陳述當時車速約時速20至30公里（見偵卷第98頁）
    。依該車速換算結果，若被告距交岔路口30公尺前顯示方向
    燈，其轉彎前應有3.6秒至5.4秒之方向燈顯示時間，依一般
    人通常反應時間，應已足以使後方告訴人察覺被告車輛之行
    向即將改變，而採取必要之安全措施。
　⒋綜上，依卷內證據所顯現之內容，被告右轉彎時未依規定顯
    示方向燈，確實有可能為本案事故發生原因之一。告訴人因
    本件事故倒地後，雙小腿因外傷而截肢，有林口長庚醫院診
    斷證明書在卷可憑（見偵卷第23頁），應認告訴人之下肢機
    能可能因毀敗而達於重傷害之程度。從而，被告未依規定使
    用方向燈，明顯涉有過失致重傷害之嫌疑。
　㈢檢察官不起訴處分書及駁回再議處分書雖以：本件車禍係因
    告訴人超越前行車時未遵守交通規則逕行超車所致，被告縱於
    右轉時未施打右轉方向燈，惟此僅屬違反道路交通處罰條例
    之行政違規行為，自無從預見告訴人會逕自自其右側車身超
    車，故被告違規之行為核與告訴人之傷害結果間，並無相當
    因果關係，亦難期待被告有得以注意進而閃避之可能性，桃
    園市政府車輛行車事故鑑定會鑑定結果亦同此意見等語，而認
    被告之犯罪嫌疑不足。惟查：
　⒈被告駕車右前轉，若依規定顯示方向燈，衡情可能使後方告
    訴人知悉被告之行向及車速即將改變，並取得3秒至5秒之反
    應及迴避時間，已如前述。檢察官疏未考量此情，認為被告
    之違規行為與事故發生之結果欠缺因果關係而無肇事責任，
    其推論即有違論理法則及經驗法則。
　⒉此外，告訴人自右側超越被告，雖亦有疏失，然刑法上之過
    失並無相抵折算之概念。若被告具有過失，縱使僅有百分之
    一肇責，仍須負刑法過失責任，僅是科刑時可審酌其情節輕
    重而酌予量刑。從而，檢察官以被告之違規行為與事故結果
    欠缺因果關係，應由告訴人負全部肇事責任，其肇責之認定
    即有不當。
  ㈣綜上所述，依內卷事證，被告右轉彎前未依規定使用方向燈
    ，有高度可能為本案事故發生之原因之一，足認被告涉有過
    失致重傷害犯罪嫌疑，應提起公訴。檢察官不起訴處分及駁
    回再議處分，其推論有前述不當情形，故本件應准予交付審
    判。
五、應附帶說明者為，刑事訴訟法之起訴門檻與有罪判決門檻並
    不相同，後者必須達於毫無合理懷疑之犯罪確信。故縱使本
    案經裁定交付審判，僅係開啟審判之程序，被告是否應負刑
    法之過失責任，仍應由法院於審判程序調查相關證據，依嚴
    格證明法則進行審認。
六、依刑事訴訟法第258條之3第1項、第2項後段，裁定如主文。
中　　華　　民　　國　　111 　年　　11　　月　　15　　日
                  刑事第四庭  審判長法  官  黃柏嘉
　　　　　　　　　
　　　　　　　　　                  法  官  陳韋如
　　　　　　　　　
                　　　　　　　　　  法　官　涂偉俊
以上正本證明與原本無異。
如不服本裁定，應於裁定送達後5 日內向本院提出抗告狀。
　　　　　　　　　　　　　　　      書記官　余玫萱
中　　華　　民　　國　　111 　年　　11　　月　　15　　日